【裁判字號】    98,交抗,399
【裁判日期】    980707
【裁判案由】    聲明異議
【裁判全文】
臺灣高等法院高雄分院刑事裁定         98年度交抗字第399號
抗  告  人  交通部公路總局高雄區監理所
代  表  人  劉育麟
受處分人    甲○○
上列抗告人因受處分人違反道路交通管理處罰條例聲明異議案件
，不服臺灣高雄地方法院中華民國98年5 月27日裁定（98年度交
聲字第1513號），提起抗告，本院裁定如下：
    主  文
抗告駁回。
    理  由
一、抗告意旨略以：受處分人領有普通小型車駕駛執照，既係酒
    後騎乘機車違規而遭取締，則抗告人依道路交通管理處罰條
    例第35條第1 項第1 款規定吊扣其普通小型車之駕駛執照，
    於法自無不合，是原裁定顯有違誤，爰依法提起抗告，請求
    撤銷云云。
二、本件受處分人甲○○於民國97年9 月19日22時41分許，騎乘
    重型機車，行經高雄縣鳳山市○○路○段120 巷8 號前，自
    行摔車倒地受傷，送醫後，經醫護人員抽測血液酒精濃度為
    240mg/dl，換算為呼氣酒精濃度達每公升1.2 毫克，由原處
    分機關即抗告人就其交通違規行為裁罰吊扣駕駛執照24個月
    （並諭知逾期未繳送則加倍處分為吊扣48個月）及施以道安
    講習之事實，有舉發違反道路交通管理事件通知單、違反道
    路交通管理事件裁決書在卷可稽，受處分人確有交通違規之
    事實，雖無疑問。惟查：
  (一)汽車駕駛人飲用酒類後其吐氣所含酒精濃度超過每公升0.25
    毫克者，不得駕車；汽車駕駛人，駕駛汽車經測試檢定有酒
    精濃度超過規定標準者，處15,000元以上60,000元以下罰鍰
    ，並當場移置保管其車輛及吊扣其駕駛執照1 年；道路交通
    安全規則第114 條第2 款、道路交通管理處罰條例第35條第
    1 項第1 款分別定有明定。
  (二)又94年12月14日修正、95年3 月1 日施行之道路交通管理處
    罰條例第68條，固規定：「汽車駕駛人，因違反本條例及道
    路交通安全規則之規定，受吊扣或吊銷駕駛執照處分時，吊
    扣或吊銷其持有各級車類之駕駛執照」，惟修正後業已刪除
    『吊扣』之規定，改為：「汽車駕駛人，因違反本條例及道
    路交通安全規則之規定，受吊銷駕駛執照處分時，吊銷其持
    有各級車類之駕駛執照」，其修正理由乃係舊法將違法或違
    規駕駛人所持有各級車類之駕駛執照一併吊扣，失之過酷，
    影響人民工作及生活甚鉅，故依修正後之該條規定，受吊扣
    駕駛執照處分時，僅能吊扣違規當時所駕車類之駕駛執照，
    不再吊扣其持有各級車類之駕駛執照，僅於受吊銷駕駛執照
    處分時，始吊銷其持有各級車類之駕駛執照。
  (三)依道路交通安全規則第61條第1 項第1 款規定，汽車駕駛人
    取得高一級車類之駕駛資格者，應換發駕駛執照，並准其駕
    駛較低級車類之車輛，已領有普通小型車駕駛執照者，自得
    騎乘機車。受處分人係酒後騎乘機車，依法本應吊扣其機車
    駕駛執照，惟因受處分人並未領有機車駕駛執照，致無可供
    吊扣。而行政行為採取方法所造成之損害，不得與所欲達成
    目的之利益顯失均衡，則在受處分人實際上並無機車駕駛執
    照可供吊扣之情形下，吊扣其普通小型車駕駛執照，雖可達
    成禁止繼續酒後駕駛之目的，然亦同時造成剝奪受處分人駕
    駛其他各類車輛之結果，所造成之損害與所欲達成目的之利
    益，顯然失衡，且與前揭道路交通管理處罰條例第68條之修
    正意旨不符，有違法律保留原則。至於道路交通安全規則對
    於汽車駕駛執照之管理，採取一照原則，固導致越級駕駛人
    違規酒駕時，受有無須吊扣駕駛執照之利益，然此關於駕駛
    執照管理所衍生之執行困難或法規漏洞，宜由修法解決，尚
    不得擴張解釋，於駕駛人無較低級駕駛執照可供吊扣時，即
    率爾代以吊扣其所領有之較高級駕駛執照。
  (四)至於受處分人雖同時有領有普通小型車駕駛執照騎乘重型機
    車之違規，但依道路交通管理處罰條例第22條第1 項第4 款
    規定，僅能處以1,800 元以上3,600 元以下罰鍰，並禁止其
    駕駛而已，不得據為吊扣普通小型車駕駛執照之依據，應併
    敘明。
三、本件原處分機關即抗告人未審酌新修正之法律規定，逕對受
    處分人裁處吊扣駕駛執照24個月（並諭知逾期未繳送則加倍
    處分為吊扣48個月）之處分，於法不合，受處分人此部分異
    議為有理由，原審法院因而將吊扣駕照之處分撤銷，核無違
    誤。抗告  人仍執陳詞提起抗告，並無理由，應予駁回。
四、據上論結，應依道路交通案件處理辦法第26條，刑事訴訟法
    第412 條，裁定如主文。
中    華    民    國    98    年    7     月    7     日
                  刑事第五庭    審判長法  官  曾永宗
                                      法  官  任森銓
                                      法  官  王伯文
以上正本證明與原本無異。
不得再抗告。
中    華    民    國    98    年    7     月    7     日
                                      書記官  黎  珍


司法院資訊處製作；財團法人民間司法改革基金會備份。
